【裁判字號】    97,家聲,12
【裁判日期】    970606
【裁判案由】    變更子女姓氏
【裁判全文】
臺灣苗栗地方法院民事裁定              97年度家聲字第12號
聲  請  人  甲○○
相  對  人  丙○○
                      1號4樓.
上列聲請人聲請變更子女姓氏事件，本院裁定如下：
    主  文
丁○○（民國○○○年○○月○○日生，身分證統一編號：Ｚ0
00000000號）及乙○○（民國○○○年○月○日生，身
分證統一編號：Ｚ000000000號）之姓氏准予變更為母
姓「吳」。
聲請程序費用由相對人負擔。
    理  由
一、聲請意旨略以：聲請人係丁○○（民國○○年○○月○○日生，身
    分證統一編號：Ｚ000000000號）及乙○○（82年6 月3 日生
    ，身分證統一編號：Ｚ000000000號）之母。聲請人與相對人
    原為夫妻關係，嗣於85年7 月9 日協議離婚，並由聲請人任
    丁○○、乙○○之監護人，惟相對人自離婚後已多年未探視
    丁○○、乙○○，對丁○○、乙○○生活起居不聞不問，可
    認丁○○、乙○○之姓氏對渠等本身已有不利之影響，為此
    依民法第1059條規定聲請變更丁○○、乙○○之姓氏為母姓
    「吳」等語。
二、按有下列各款情形之一，且有事實足認子女之姓氏對其有不
    利之影響時，父母之一方或子女得請求法院宣告變更子女之
    姓氏為父姓或母姓：(一)父母離婚者。(二)父母之一方或雙方死
    亡者。(三)父母之一方或雙方生死不明滿3 年者。(四)父母之一
    方曾有或現有未盡扶養義務滿2 年者，民法第1059條第5 項
    定有明文。
三、聲請人上開主張，業據提出戶籍謄本、離婚協議書為證（見
    卷第6 至9 、18頁），並經丁○○、乙○○到庭陳稱：已多
    年未看到相對人，現亦無相對人之聯絡方式，覺得改姓後會
    與聲請人家中成員更有認同感等語明確（見卷第16頁），堪
    信為真實。本院審酌丁○○、乙○○之父母業已離婚，而相
    對人對丁○○、乙○○未盡扶養義務，丁○○、乙○○平日
    係由聲請人照顧，並與聲請人同住一處，已對聲請人具有相
    當之依附性，丁○○、乙○○於前述生活環境下成長，母親
    及母方家族在渠等自我認同（Identification）之發展過程
    中產生絕大之影響力，而形成符合渠等認同對象之心理趨向
    ，惟渠等原有表徵父方家族之父姓，與渠等人格中實際認同
    之對象相牴觸，又無從將之切割分離，此種自我認同過程中
    發生之困惑與矛盾，顯不利於渠等身心健全發展，堪認父姓
    對丁○○、乙○○有不利之影響。而相對人經合法通知，則
    未具狀或到庭表示意見。從而，聲請人請求變更丁○○、乙
    ○○之姓氏為母姓「吳」，核與前揭法律規定相符，應予允
    許，爰裁定如主文所示。
四、依非訟事件法第21條第2 項，民事訴訟法第95條、第78條，
    裁定如主文。
中    華    民    國    97    年     6     月    6    日
                  家事庭法  官  張 文 毓
以上正本係照原本作成。
如不服本裁定應於送達後10日內向本院提出抗告狀，並繳納抗告
費新臺幣1,000元。
                        書記官  陳 俊 偉
中    華    民    國    97    年    6     月    6     日


司法院資訊處製作；財團法人民間司法改革基金會備份。
